【裁判字號】    91,上訴,1221
【裁判日期】    920120
【裁判案由】    誣告
【裁判全文】
臺灣高等法院臺南分院刑事判決            九十一年度上訴字第一二二一號    Ｇ
      上  訴  人
      即自訴人    甲  ○  ○
      上  訴  人
      即  被  告  戊  ○  ○
      選任辯護人  林  進  榮
右上訴人因被告誣告案件，不服臺灣雲林地方法院中華民國九十一年九月十一日第一
審判決（九十年度自字第五二號），提起上訴，本院判決如左：
      主      文
原判決撤銷。
戊○○無罪。
      理      由
一、自訴意旨略以：戊○○竟意圖甲○○受刑事處分，於民國九十年五月二十一日明
    知自訴人甲○○並無『強盜』犯行，竟向雲林縣警察局斗六分局及臺灣雲林地方
    法院檢察署檢察官誣告自訴人犯有強盜罪行，因認戊○○涉有刑法第一百六十九
    條第一項之罪嫌。
二、誣告罪之成立，以告訴人所訴被訴人之事實必須完全出於虛構為要件，若有出於
    誤會或懷疑有此事實而為申告，以致不能證明其所訴之事實為真實，縱被訴人不
    負刑責，而告訴人本缺乏誣告之故意，亦難成立誣告罪名（最高法院四十四年台
    上字第八九二號判例參照）。訊據上訴人即被告戊○○矢口否認有誣告犯行，並
    辯稱：伊係出於懷疑自訴人有此事而為申告，其缺乏誣告之故意等語。經查自訴
    人認被告涉有前揭犯行無非以自訴人甲○○被訴強盜乙案，業據臺灣雲林地方法
    院檢察署檢察官不起訴處分（九十年偵字第二○八五號）為論據。經查：
（一）本件自訴人甲○○於九十年五月十八日與乙○○辦妥離婚手續，嗣於同年月二
      十一日十三時三十分許，甲○○持自配之鑰匙擅行進入雲林縣斗六市○○街二
      七號一０樓，發現被告戊○○睡在房間之床上，十分憤怒，並未出聲即出手抓
      戊○○胸口衣物、項鍊，二人隨即發生扭打後，被告掙脫倉遑奪門而出，只穿
      一件短褲，赤膊上身，也沒有穿鞋子，從十樓樓梯跑到樓下請樓下住戶代為報
      案等情，業據被告供述甚詳，並經證人乙○○、鎖匠丁○○、代為報案之樓下
      住戶鍾慧姝等到庭結證明確，亦為自訴人所不否認，故當天自訴人甲○○與被
      告戊○○發生糾紛扭打及報案之流程，堪予認定。
（二）至被告所謂失竊茶几上一萬零九百元部分，據被告供稱：「伊在九十年五月二
      十一日凌晨三時向乙○○借一萬元，她就將一萬元放在客廳的茶几上用煙灰缸
      壓著，同時伊就把口袋內的零用錢九百元壓在一起」云云；本院隔離訊問乙○○，據乙○○供稱：「（問：戊○○何時向你借一萬元？）五月二十一日凌晨
      ，大概是半夜的時候，伊把一萬元直接放在茶几上用煙灰缸壓著」、「（問：
      你在警訊筆錄是說五月二十日下午三時要出門時把一萬零九百元放在茶几上，
      有何意見？）伊因案發到現在心情都很慌亂，日期可能有記錯，應是案發當天
      的凌晨交給他的，警訊時頭腦心情都很慌亂，可能講錯了」云云（見九十一年
      十一月二十八日筆錄第二、三頁），雖被告戊○○就警訊時所指何時向乙○○
      借得一萬元乙節與乙○○於警訊時所述有所出入，惟證人乙○○於本院審理時
      已予澄清，且由被告與乙○○對是否將一萬零九百元放在客廳的茶几上，渠等
      之供述均屬一致觀之，足證被告確於案發當天將一萬零九百元放在客廳的茶几
      上無誤，況查其中一萬元係要還給證人丙○○之票款，並經丙○○於本院審理
      時到庭具結證實無訛（見本院九十一年十一月十三日筆錄第十一頁），故自不
      得因自訴人質疑被告與乙○○之警訊筆錄供述有出入，即全然否認案發當天被
      告有將一萬零九百元放在客廳之茶几上。
三、綜上各情相互參酌，當天自訴人趁被告在睡覺時擅行進入，並未出聲即出手強拉
    其脖子上之金項鍊，並掐住其脖子使被告無法呼吸，被告驚醒後極力掙扎，仍遭
    自訴人毆打造成多處受傷，被告掙脫未及穿上長褲，在只穿一件短褲，赤膊上身
    ，也沒有穿鞋子之情況，倉遑奪門而出，從十樓樓梯跑到樓下請樓下住戶代為報
    案等情觀之，則被告之直覺認為自訴人係要搶其金項鍊，因而指控自訴人涉嫌強
    盜一條金項鍊未遂，實不違反常理。又案發當天被告將一萬零九百元放在客廳之
    茶几上，茲因自訴人於案發當天係先經過茶几，再走到被告睡覺之房間，且當天
    僅自訴人進入該屋，則被告發現茶几上之現金不見，因而懷疑自訴人涉嫌竊取該
    一萬零九百元，其指控亦與常理無違，不得因警員在自訴人之身上搜不到一萬零
    九百元，即認為被告根本未掉錢，進而認定被告虛構竊盜一萬零九百元之事實，
    並判令其就此部分應負誣告刑責。至被告辯護人以自訴人甲○○於九十年十一月
    二十六日提起本件自訴，依其自訴狀所述，係僅就甲○○並無「強盜」犯行而提
    起自訴被告涉嫌誣告罪，對其被指控涉嫌竊盜犯行，並未一併提起自訴，足證自
    訴人亦認為被告指控其涉嫌竊盜罪部份並未觸犯誣告罪，原審竟將竊盜罪一併審
    理，並據以判決被告應負誣告罪刑，足見原判決就此部份即有「未受請求之事項
    予以判決」之當然違背法令等語，惟查自訴人係引用臺灣雲林地方法院檢察署檢
    察官九十年偵字第二○八五號不起訴處分書為論據提起自訴，而該案包括強盜及
    竊盜兩案，分案則以重罪之強盜案為案由，是自訴人執該案已獲不起訴處分因而
    指訴被告涉嫌誣告，其真意自係包括全案各罪應無疑義，從而辯護人指原審判決
    就竊盜部份有「未受請求之事項予以判決」之當然違背法令等情，顯有誤會，合
    予敘明。
四、綜上觀之，足徵被告辯稱係出於誤會或懷疑自訴人有此事實而為申告，應可採信
    ，從而被告本缺乏誣告之故意，揆之首揭最高法院四四年台上字第八九二號判例
    ，本件被告指訴事實尚非全然出於虛構，自難成立誣告罪。原審就此疏未詳查，
    遽認被告有誣告犯行，並加以論罪科刑，容有未洽，被告上訴意旨據此指摘原判
    決採證不當，否認其有犯罪，為有理由，自應由本院將原判決撤銷、改諭知被告
    無罪之判決。另自訴人認原審量刑過輕，亦提起上訴，其上訴自無理由，亦併予
    駁回。
據上論斷，應依刑事訴訟法第三百六十九條第一項前段、第三百六十四條、第三百四
三條、第三百零一條第一項判決如主文。
中    華    民    國      九十二      年      一      月      二十      日
                                  臺灣高等法院臺南分院刑事第四庭
                                      審判長法官  陳    義    仲
                                            法官  楊    子    莊
                                            法官  宋    明    蒼
右正本證明與原本無異。
如不服本判決，應於判決送達後十日內向本院提出上訴狀，其未敘述理由者並應於提
出上訴狀後十日內向本院補提理由書（應附繕本)。
                                      法院書記官  余    素    美
中    華    民    國      九十二      年      一      月      二十一    日


司法院資訊處製作；財團法人民間司法改革基金會備份。
